【裁判字號】    98,審訴,4433
【裁判日期】    980922
【裁判案由】    清償借款
【裁判全文】
臺灣臺北地方法院民事判決            98年度審訴字第4433號
原      告  永豐商業銀行股份有限公司
法定代理人  丙○○
訴訟代理人  乙○○
被      告  甲○○
            丁○○
上列當事人間請求清償借款事件，本院於民國98年9月15日言詞
辯論終結，判決如下：
    主  文
被告甲○○應給付原告新台幣柒拾萬參仟參佰捌拾元，及自民國
九十八年一月二十四日起至清償日止，按年息百分之三點一三計
算之利息，並自民國九十八年一月二十四日起至清償日止，按上
開利率百分之二十計付違約金。如對其財產為強制執行而無效果
或不足時，由被告丁○○給付之。
被告甲○○應給付原告新台幣肆拾伍萬陸仟零貳拾陸元，及自民
國九十八年一月二十四日起至清償日止，按年息百分之二點九一
計算之利息，並自民國九十八年一月二十四日起至清償日止，按
上開利率百分之二十計付違約金。如對其財產為強制執行而無效
果或不足時，由被告丁○○給付之。
被告應連帶給付原告新台幣貳拾柒萬壹仟陸佰零壹元，及自民國
九十八年一月二十四日起至清償日止，按年息百分之四點○一之
利息，並自民國九十八年一月二十四日起至清償日止，按上開利
率百分之二十計付違約金。
訴訟費用新台幣壹萬伍仟貳佰伍拾陸元由被告甲○○負擔百分之
八十一，如對其財產為強制執行而無效果或不足時，由被告丁○
○負擔；其餘由被告連帶負擔。
本判決於原告以新台幣肆拾捌萬元為被告供擔保後，得假執行。
    事實及理由
甲、程序方面：
一、按當事人得以合意定第一審管轄法院。但以關於由一定法律
    關係而生之訴訟為限。前項合意，應以文書證之，民事訴訟
    法第24條定有明文。本件依兩造所簽之約定書第13條、保證
    書第 2條之約定，兩造合意以原告總行所在地之地方法院為
    第一審管轄法院，而原告總行位於「臺北市○○○路 ○段36
    號」，屬本院管轄範圍，故原告向本院提起本件清償借款之
    訴，核與首揭規定，尚無不合，本院就本件清償借款之訴自
    有管轄權，合先敘明。
二、本件被告均未於言詞辯論期日到場，核無民事訴訟法第386
    條各款所列情形，應依原告之聲請，由其一造辯論而為判決
    。
三、按請求將來給付之訴，以有預為請求之必要者為限，得提起
    之，民事訴訟法第246條定有明文。查本件原告就如主文第1
    、 2項所示借款部分，其主張被告丁○○對該借款債務負一
    般保證責任，依民法第 745條規定，保證人於債權人未就主
    債務人之財產強制執行而無效果前，對於債權人得拒絕清償
    ，而原告復稱對於主債務人即被告甲○○之財產已聲請臺灣
    桃園地方法院進行強制執行，拍賣被告甲○○之抵押物，並
    經臺灣桃園地方法院96年度執字第 64120號拍定，並取得分
    配款新台幣（下同）2,825,847元，經依約抵充執行費34,03
     4元及下列三筆借款至民國98年1月23日止之利息139,345元
    、違約金19,034元，及其中第1筆借款本金1,296,620元（部
    分受償）、第 2筆借款本金843,974元（部分受償）、第3筆
    借款本金 492,840元（部分受償）仍不足清償全部債務，則
    原告主張就第1、2筆借款本金共計 1,159,406元及其利息、
    違約金部分有對一般保證人即被告丁○○預為請求之必要，
    尚屬有據，自應准許之。
乙、實體方面：
一、原告起訴主張：被告甲○○於95年1月2日邀同被告丁○○為
    一般保證人向台北國際商業銀行股份有限公司（下稱台北國
    際商銀）借款 2,000,000元，嗣台北國際商銀與建華商業銀
    行股份有限公司（下稱建華商業銀行）合併，合併後台北國
    際商銀為消滅公司，建華商業銀行為存續公司，並更名為永
    豐商業銀行股份有限公司即原告，借款期間自95年1月2日起
    至 115年1月2日止，約定利息按郵匯局二年期定期儲金機動
    利率加年利率0.875%機動計息，嗣隨同郵匯局調整牌告利率
    而調整，自借款日起，共分 240期，前24期只付利息不還本
    金，第25期起平均攤還本息，最後一期按實際餘額計算。嗣
    被告甲○○於同年月日邀同被告丁○○為一般保證人向原告
    借款1,300,000元，借款期間自95年1月2日起至115年1月2日
    止，約定利息自貸放日起，前24期依原告公告之定儲利率指
    數加碼年息 0.69%機動計算，第25期起依原告公告之定儲利
    率指數加碼年息1.05%機動計算，自借款日起，共分240期，
    前24期只付利息不還本金，第25期起平均攤還本息，最後一
    期按實際餘額計算。又被告甲○○於同年月日邀同被告丁○
    ○為連帶保證人向原告借款820,000元，借款期間自95年1月
    2日起至115年1月2日止，約定利息自貸放日起，前24期依原
    告公告之定儲利率指數加碼年息 1.79%機動計算，第25期起
    依原告公告之定儲利率指數加碼年息2.15 %機動計算，自借
    款日起，共分 240期，本息平均攤還。上開借款並均約定，
    如有逾期攤還本金，借款人即喪失期限之利益，應立即全部
    償還，逾期清償在6個月以內者，按上開利率10%，超過 6個
    月者，超過部分按上開利率 20%計付違約金。詎被告甲○○
    就上開借款，僅繳款至97年1月2日，嗣後即未依約清償本息
    ，依上開約定，系爭借款即視為全部到期，經原告向臺灣桃
    園地方法院聲請拍賣被告甲○○之抵押物，並經臺灣桃園地
    方法院96年度執字第 64120號強制執行事件拍定，並取得分
    配款2,825,847元，經分配沖銷後，就第1筆借款尚積欠原告
    本金 703,380元及訴之聲明第一項所示之利息、違約金未清
    償，被告丁○○為第1筆借款之一般保證人，則第1筆借款部
    分，對嗣後被告甲○○財產為強制執行而無效果或不足之部
    分，被告丁○○即應負清償責任；就第 2筆借款尚積欠原告
    本金 456,026元及訴之聲明第二項所示之利息、違約金未清
    償，被告丁○○為第2筆借款之一般保證人，則第2筆借款部
    分，對嗣後被告甲○○財產為強制執行而無效果或不足之部
    分，被告丁○○即應負清償責任；就第 3筆借款尚積欠原告
    本金 271,601元及訴之聲明第三項所示之利息、違約金未清
    償，被告丁○○為第 3筆借款之連帶保證人，依法應負連帶
    清償責任，為此爰依消費借貸契約、一般保證契約及連帶保
    證契約之法律關係，提起本件訴訟等語，並聲明：如主文第
     1、2、3項所示，並願供擔保請准宣告假執行。
二、本件原告主張之事實，已據其提出與所述相符之借據、約定
    書、保證書、台灣金融資產服務股份有限公司函、台灣金融
    資產服務股份有限公司民事執行處97年桃金拍字第 240號分
    配表、行政院金融監督管理委員會函為證，被告已於相當時
    期受合法之通知，而於言詞辯論期日不到場，亦未提出準備
    書狀爭執，依民事訴訟法第280條第3項之規定，應視同自認
    ，是自堪認原告之主張為真實。
三、從而，原告依消費借貸及一般保證契約之法律關係，請求就
    如主文第 1項所示之金額、利息及違約金，如對被告甲○○
    之財產為強制執行而無效果或不足時，由被告丁○○給付；
    原告依消費借貸及一般保證契約之法律關係，請求就如主文
    第 2項所示之金額、利息及違約金，如對被告甲○○之財產
    為強制執行而無效果或不足時，由被告丁○○給付；依據消
    費借貸契約及連帶保證契約之法律關係，請求被告連帶給付
    如主文第3項所示之金額、利息及違約金，均有理由，應予
    准許。
四、假執行之宣告：
    原告陳明願供擔保以代釋明，請求宣告假執行，核與民事訴
    訟法第390條第2項之規定並無不合，茲酌定擔保金額，予以
    准許。
五、訴訟費用負擔之依據：民事訴訟法第85條第1項、第2項。
中    華    民    國    98    年    9    月    22    日
                  民事第六庭    法  官  林麗真
以上正本係照原本作成
如對本判決上訴，須於判決送達後20日內向本院提出上訴狀
中    華    民    國    98    年    9    月    22    日
                                書記官  黃士元


司法院資訊處製作；財團法人民間司法改革基金會備份。
